【裁判字號】    95,交易,406
【裁判日期】    951031
【裁判案由】    過失傷害
【裁判全文】
臺灣桃園地方法院刑事判決             95年度交易字第406號
公  訴  人  臺灣桃園地方法院檢察署檢察官
被      告  乙○○
                      11號
上列被告因過失傷害案件，經檢察官提起公訴（95年度偵字第17
876 號），被告於本院準備程序進行中，就被訴事實為有罪之陳
述，經本院告知簡式審判程序意旨，並聽取公訴人及被告之意見
後，本院合議庭裁定由受命法官獨任依簡式審判程序審理，本院
判決如下：
    主  文
乙○○因過失傷害人，處拘役伍拾日，如易科罰金，以佰元折
算壹日。
    事  實
一、於民國95年6 月25日16時許駕駛車牌號碼0289-DT 號自小客
    車，至桃園縣龍潭鄉○○路燦坤電子專賣店，其於電子專賣
    店設於龍潭鄉○○路433 號附近停車場出入口前，欲將所駕
    駛之自用小客車倒車進入停車場停放時，本應注意汽車倒車
    應謹慎緩慢後倒，並應注意其他車輛及行人，且應注意其倒
    車處為停車場出入口前，該停車場前馬路隨時都可能有車輛
    出入，於倒車時應更行注意，而當時氣候晴，日間有自然光
    線，路面乾燥無缺陷、無障礙物，視距良好，按當時情形並
    無不能注意之情事，詎竟疏未注意車後狀況，即冒然倒車，
    適有甲○○○騎乘車牌號碼MNT-756 號重機車沿龍潭鄉○○
    路往大溪方向行駛，亦疏未注意車前狀況，並隨時採取必要
    安全措施，行至該處，致其騎乘機車前擋風板撞及乙○○所
    駕駛自小客車左前保險桿處，甲○○○因而人車倒地，受有
    右側恥骨骨折、右側肩關節脫臼之傷害。
二、案經甲○○○訴由桃園縣政府警察局龍潭分局報告臺灣桃園
    地方法院檢察署檢察官偵查起訴。
    理  由
一、本件被告乙○○所犯過失傷害罪，非死刑、無期徒刑、最輕
    本刑為三年以上有期徒刑之罪，或非高等法院管轄第一審之
    案件，被告就被訴事實為有罪之陳述，經本院合議庭認合於
    新修正刑事訴訟法第273 條之1 規定，裁定進行簡式審判程
    序，合先敘明。
二、上揭犯罪事實，業據被告乙○○於本院審理時自白不諱，並
    直承其有過失，核與被害人甲○○○於本院準備程序時所述
    情節相符，並有道路交通事故現場圖、道路交通事故調查報
    告表（一）、（二）現場及車損照片4 張等在卷可佐。而告
    訴人甲○○○因此次車禍受有前述傷害乙節，復有國軍桃園
    總醫院附設民眾診療服務處診斷證明書1 紙存卷可稽。
三、按汽車倒車時應顯示倒車燈光或手勢後，謹慎緩慢後倒，並
    應注意其他車輛及行人，道路交通安全規則第110條第2款訂
    有明文，被告為駕駛人，倒車時理應遵守上述規定，注意行
    人車輛，謹慎倒車，以維安全及避免危險發生，尤以被告倒
    車地點為停車場出入口，隨時有車輛進出、經過，被告於倒
    車時，更應多加留意，且依當時天候晴、有日間自然光線、
    路面乾燥、無缺陷、無障礙物、視距良好等情，有道路交通
    事故調查報告表（一）、（二）存卷可查，並無不能注意之
    情事，詎竟疏於注意告訴人騎乘機車行駛至上開車禍發生地
    點，貿然倒車因而與告訴人騎乘機車擦撞，告訴人因而受有
    前揭傷害，被告對於本件車禍事故之發生，自屬未盡其注意
    義務而有過失，且其過失與告訴人所受傷害間，有相當因果
    關係，自應負過失傷害罪責。另按機車行駛時應注意車前狀
    況，並隨時採取必要之安全措施，同道路交通安全規則第94
    條第3 項亦定有明文。告訴人騎乘機車自當亦應注意上揭規
    則，如前所述，事發當時並無不能注意之情事，告訴人竟未
    注意車前狀況貿然直行，致生本件車禍，堪認告訴人就本件
    車禍之發生，同有過失，惟此仍不能解免被告過失之責，附
    此敘明。綜上，本件事證明確，被告犯行洵堪認定，應依法
    論科。
四、查被告行為後，刑法於94年2 月2 日修正公布，於95年7 月
    1 日施行。按行為後法律有變更者，適用行為時之法律，但
    行為後之法律有利於行為人者，適用最有利於行為人之法律
    ，現行刑法第2 條第1 項定有明文。刑法第2 條本身雖經修
    正，但刑法第2 條既屬適用法律之準據法，本身尚無比較新
    舊法之問題，應一律適用裁判時之現行刑法第2 條規定以決
    定適用之刑罰法律，核先敘明。又以本次刑法修正之比較新
    舊法，應就罪刑有關之共犯、未遂犯、想像競合犯、牽連犯
    、連續犯、結合犯，以及累犯加重、自首減輕暨其他法定加
    減原因（如身分加減）與加減例等一切情形，綜其全部罪刑
    之結果而為比較（參見最高法院95年度第8 次刑庭會議決議
    ）。經查：
(一)刑法第284 條第1 項前段之過失傷害罪，法定刑所得選科之
    罰金刑為5 百元以下罰金，據修正後刑法施行法增訂第1 條
    之一：「中華民國九十四年一月七日刑法修正施行後，刑法
    分則編所定罰金之貨幣單位為新臺幣。九十四年一月七日刑
    法修正時，刑法分則編未修正之條文定有罰金者，自九十四
    年一月七日刑法修正施行後，就其所定數額提高為三十倍。
    但七十二年六月二十六日至九十四年一月七日新增或修正之
    條文，就其所定數額提高為三倍」及刑法第33條第5 款修正
    為：「主刑之種類如下：五、罰金：新臺幣一千元以上，以
    百元計算之」等規定，是依修正後之法律，刑法第284 條第
    1 項前段之過失傷害罪所得選科之罰金刑最高為新臺幣1 萬
    5 千元、最低為新臺幣1 千元；然依被告行為時之刑罰法律
    ，即罰金罰鍰提高標準條例第1 條前段規定得提高之倍數為
    2 倍至10倍及刑法第33條第5 款規定之罰金最低額1 元計算
    ，刑法第284 條第1 項前段之過失傷害罪所得選科之罰金刑
    最高額為銀元5 千元，最低額為銀元1 元，經依現行法規所
    定貨幣單位折算新臺幣條例第2 條換算為新臺幣，最高額雖
    與新法同為新臺幣1 萬5 千元，然最低額僅為新臺幣3 元。
    因此，比較上述修正前、後之刑罰法律，自以被告行為時關
    於選科處罰金刑之法律較有利於被告周宜薇。
(二)被告行為時之刑法第41條第1 項有關易科罰金之折算標準已
    於94年2 月2 日修正公布，罰金罰鍰提高標準條例第2 條並
    於95年5 月17日修正刪除，均自95年7 月1 日施行，有關易
    科罰金之折算標準，被告行為時之易科罰金折算標準，修正
    前罰金罰鍰提高標準條例第2 條前段（現已刪除）規定，就
    其原定數額（1 元以上3 元以下）提高為1 百倍折算1 日，
    則本件被告行為時之易科罰金折算標準，應以銀元1 百元以
    上3 百元以下折算1 日，經折算為新臺幣後即以新臺幣3 百
    元以上9 百元以下折算1 日，惟95年7 月1 日施行之刑法第
    41條第1 項前段則規定：「犯最重本刑為五年以下有期徒刑
    以下之刑之罪，而受六個月以下有期徒刑或拘役之宣告者，
    得以新臺幣一千元、二千元或三千元折算一日，易科罰金。
    」，比較修正前後之易科罰金折算標準，以修正施行前之規
    定，較有利於被告官志豪，依修正後刑法第2 條第1 項前段
    之規定，應適用行為時即修正前刑法第41條第1 項前段、修
    正前罰金罰鍰提高標準條例第2 條之規定較有利於被告。綜
    合上述各條文修正前、後之比較，揆諸前揭最高法院決議及
    修正後刑法第2 條第1 項前段、後段規定之「從舊、從輕」
    原則，自應全部適用被告行為時之法律，即修正前刑法之相
    關規定予以論處。
五、核被告所為，係犯行為時刑法第284 條第1 項前段之過失傷
    害罪。爰審酌被告並無前科、素行良好，有臺灣高等法院被
    告全國前案紀錄表可憑，惟因駕車倒車時疏未注意致肇本件
    車禍傷及被害人，被害人所受傷勢，與被害人亦疏未注意車
    前狀況與有過失及犯後態度等一切情狀，量處如主文所示之
    刑，並依上開說明，依修正前刑法第41條第1 項前段規定諭
    知易科罰金之折算標準。
據上論斷，依刑事訴訟法第273 條之1 、第299 條第1 項前段，
修正後刑法第2 條第1 項前段、行為時刑法第284 條第1 項前段
、修正前刑法第41條第1 項前段，罰金罰鍰提高標準條例第1 條
前段、修正前罰金罰鍰提高標準條例第2 條，判決如主文。
本案經檢察官郝中興到庭執行職務。
中    華    民    國    95    年    10    月    31    日
                  刑事第五庭    法  官  邱滋杉
以上正本證明與原本無異。
如不服本判決，應於送達後10日內，向本院提出上訴狀（應附繕
本），上訴於臺灣高等法院。
                                書記官  高文靜
中    華    民    國    95    年    10    月    31    日
附錄：本案論罪科刑法條全文
中華民國刑法第284條第1項
因過失傷害人者，處6月以下有期徒刑、拘役或5百元以下罰金，
致重傷者，處1年以下有期徒刑、拘役或5百元以下罰金。


司法院資訊處製作；財團法人民間司法改革基金會備份。
